【裁判字號】    97,訴,2458
【裁判日期】    970930
【裁判案由】    業務過失致死
【裁判全文】
臺灣臺中地方法院刑事判決              97年度訴字第2458號
公  訴  人  臺灣臺中地方法院檢察署檢察官
被      告  丙○○
選任辯護人  林志忠律師
            江燕鴻律師
上列被告因業務過失致死案件，經檢察官提起公訴（97年度偵字
第7499號、第9455號），本院合議庭裁定由受命法官獨任進行簡
式審判程序，判決如下：
    主    文
丙○○從事業務之人，因業務上之過失致人於死，處有期徒刑陸
月，如易科罰金，以新臺幣壹仟元折算壹日。緩刑貳年。
    犯罪事實
一、丙○○領有行政院勞工委員會核發之丙級保母人員技術士證
    ，其自民國97年2月10日20時許起，以月薪新臺幣（下同）2
    萬2千元之代價，接受甲○○之委託，在臺中市○○○街399
    號12樓之6住處，全天候照顧甲○○之幼子黃朕楷（96年9月
    16日生），為從事保母業務之人。丙○○本應注意黃朕楷僅
    為近5個月大之嬰兒，而嬰兒於餵食牛奶後，如讓其趴睡，
    隨時有因所餵食之牛奶自胃部順著食道回流，並因牛奶回流
    而阻塞呼吸道致窒息死亡之虞，而有隨時詳細觀察及注意黃
    朕楷是否有溢奶情形及黃朕楷之身體與呼吸狀況是否正常，
    並及時採取必要之照護措施，以免黃朕楷因溢奶導致窒息死
    亡之必要，且依其取得保母人員技術士合格證書之職業訓練
    及多年照顧嬰兒之經驗，當時亦無不能注意之情形，竟疏於
    注意及此，於97年2月14日7時40分許，丙○○在上開住處，
    於為黃朕楷餵食牛奶並拍背後，旋即將黃朕楷放入房間內之
    嬰兒床上，並使黃朕楷趴睡後，自己亦躺在上開房間之床上
    睡覺，睡至同日10時許，又與其友人陳淑敏在其住處客廳聊
    天，而未詳細觀察、注意黃朕楷是否有溢奶情形及黃朕楷之
    身體與呼吸狀況是否正常。而黃朕楷於丙○○睡覺及聊天過
    程中，即因溢奶致吸入呼吸道內，而發生窒息現象。嗣於同
    日11時40分許，丙○○擬從前揭嬰兒床抱起黃朕楷餵食牛奶
    時，赫然發現黃朕楷之臉色發白，嘴唇發黑，不省人事，且
    口中吐出牛奶，乃緊急由陳淑敏陪同，駕車將黃朕楷送往台
    中市林新醫院急救，惟黃朕楷於到院前即已因溢奶致吸入呼
    吸道內窒息死亡。
二、案經臺灣臺中地方法院檢察署檢察官據報相驗後自動檢舉，
    暨黃朕楷之父甲○○訴由臺灣臺中地方法院檢察署檢察官偵
    查起訴。
    理    由
一、按本件被告丙○○所犯係死刑、無期徒刑、最輕本刑為3年
    以上有期徒刑以外之罪，其於準備程序就前揭被訴事實為有
    罪之陳述，經受命法官告知簡式審判程序之旨，並聽取其與
    公訴人之意見後，本院認無不得或不宜改依簡式審判程序進
    行之處，爰依刑事訴訟法第273條之1第1項，裁定本件由受
    命法官獨任進行簡式審判程序，合先敘明。
二、又按被告以外之人於審判外之陳述，除法律有規定者外，不
    得作為證據；又被告以外之人於偵查中向檢察官所為之陳述
    ，除顯有不可信之情況者外，得為證據；另被告以外之人於
    審判外之陳述，雖不符前四條之規定，而經當事人於審判程
    序同意作為證據，法院審酌該言詞陳述或書面陳述作成時之
    情況，認為適當者，亦得為證據。當事人、代理人或辯護人
    於法院調查證據時，知有第159條第1項不得為證據之情形，
    而未於言詞辯論終結前聲明異議者，視為有前項之同意；刑
    事訴訟法第159條第1項、第159條之1第2項及第159條之5分
    別定有明文。本件證人陳淑敏及被害人家屬甲○○於接受警
    詢或檢察官訊問時所為之證述及陳述，雖係被告以外之人於
    審判外之言詞陳述，惟被告對於證人於警詢、偵訊時陳述及
    證述之證據能力，於本院審理中不爭執，亦未於言詞辯論終
    結前聲明異議，視為於審判程序同意作為證據，且被告以外
    之人於偵查中向檢察官所為之陳述，原則上得為證據，本院
    並審酌上開筆錄作成時之情況尚無不當，依刑事訴訟法第15
    9 條之1第2項及第159條之5之規定，認有證據能力，併予敘
    明。
三、訊據被告丙○○對於上開犯罪事實於本院審理時坦承不諱，
    核與證人甲○○、陳淑敏分別於警、偵訊中指訴及證述之情
    節相符，而被害人黃朕楷確實係因溢奶導致異物吸入呼吸道
    內而窒息死亡等情，亦經臺灣臺中地方法院檢察署檢察官督
    同法醫師到場相驗解剖鑑定死因屬實，並製有相驗屍體證明
    書、解剖報告書各1份在卷可稽，此外復有職務報告書、台
    中市警察局勤務中心受理各類案件記錄單、被告丙○○之中
    華民國丙級保母人員技術士證、現場圖、林新醫院法醫參考
    病歷摘要及現場照片6幀等件附卷可參。而按嬰兒屬完全無
    自理生活能力之人，保母對於甫出生約5個月大嬰兒之照護
    、養育，通常應有隨時隨地謹慎看顧及照料嬰兒身體狀況之
    注意義務，並應注意於對嬰兒餵奶後妥善處理以預防發生溢
    奶，且應隨時保持注意嬰兒之狀態，以避免發生溢奶時，因
    身體姿勢不當，加上無人在旁適時處置，而將奶汁吸入呼吸
    道阻塞導致窒息死亡之危險。本件被告丙○○曾參加技能檢
    定保母人員職類丙級合格，並經行政院勞工委員會發給中華
    民國技術士證書，嗣並從事保母工作，本應注意嬰兒於餵食
    牛奶後，如讓其趴睡，隨時有因所餵食之牛奶自胃部順著食
    道回流溢出，並因溢奶阻塞呼吸道致窒息死亡之虞，而有隨
    時防免此種情形發生之必要，且依其取得保母人員技術士合
    格證書之職業訓練及多年收託照顧嬰兒之經驗，亦無不能注
    意之情形，竟任令被害人黃朕楷於食用牛奶後趴睡，又未隨
    時在旁妥善照護，致被害人因溢奶致吸入呼吸道內而窒息死
    亡，被告顯有過失，且其過失行為與被害人死亡之結果間，
    顯具有相當因果關係，足認被告上開自白，確與事實相符。
    從而，本件事證明確，被告犯行堪以認定，應予依法論科。
四、按被告曾參加技能檢定保母人員職類丙級合格，並經行政院
    勞工委員會發給中華民國技術士證書，嗣並從事保母工作，
    為從事業務之人，故核被告所為，係犯刑法第276條第2項之
    業務過失致死罪。爰審酌被告前未曾有犯罪紀錄，有臺灣高
    等法院被告前案紀錄表1份在卷可參，素行良好，惟被告丙
    ○○為職業保母，收取對價照顧被害人，其對被害人自應負
    較高之注意義務，竟因其疏忽致釀本件悲劇，告訴人甲○○
    夫妻甫初嘗為人父母之喜悅，卻因此痛失愛子而造成心理難
    以彌補且無法復原之創痛，其所生危害之結果亦無以回復，
    惟念及被告事後業與被害人家屬達成和解，取得諒解，有和
    解書1紙附卷可稽，被害人家屬亦表示願予被告自新之機會
    ，暨被告犯後坦承犯行，犯後態度尚稱良好等一切情狀，量
    處如主文所示之刑，並諭知易科罰金之折算標準。末查，被
    告前未曾受有期徒刑以上刑之宣告，有臺灣臺中地方法院檢
    察署刑案資料查註紀錄表及臺灣高等法院被告全國前案紀錄
    表在卷可按，被告坦承犯行，深具悔意，其經此教訓，當知
    警惕而無再犯之虞，復業已與被害人家屬達成和解，取得諒
    解，且表示願予被告自新之機會，業如前述，本院綜核各情
    ，所宣告之刑，認以暫不執行為適當，併予宣告緩刑2年，
    以啟自新。
據上論斷，應依刑事訴訟法第273條之1第1項、第299條第1項前
段，刑法第276條第2項、第41條第1項前段、第74條第1項第1款
，刑法施行法第1條之1，判決如主文。
本案經檢察官乙○○到庭執行職務。
中    華    民    國    97    年    9     月    30    日
                  臺灣臺中地方法院刑事第五庭
                      法  官  吳崇道
以上正本證明與原本無異。
如不服本判決，應於收受送達後10日內向本院提出上訴書狀（應
敘述具體理由並附繕本）。
上訴書狀如未敘述理由，應於上訴期間屆滿後20日內補提理由書
於本院。
                      書記官  黃舜民
中    華    民    國    97    年    9     月    30    日
附錄論罪科刑法條
刑法第276條：
因過失致人於死者，處2年以下有期徒刑、拘役或2千元以下罰金
。
從事業務之人，因業務上之過失犯前項之罪者，處5年以下有期
徒刑或拘役，得併科3千元以下罰金。


司法院資訊處製作；財團法人民間司法改革基金會備份。
